【裁判字號】    92,簡上,148
【裁判日期】    920613
【裁判案由】    家暴傷害罪
【裁判全文】
臺灣高雄地方法院刑事判決                        九十二年度簡上字第一四八號
    上  訴  人
    即聲請人    臺灣高雄地方法院檢察署檢察官
    上  訴  人
    即  被  告  甲○○
右列上訴人因傷害案件，不服本院高雄簡易庭九十二年二月二十七日九十二年度簡字
第六一二號簡易判決（聲請簡易判決處刑案號：臺灣高雄地方法院檢察署九十二年度
偵字第四四九號）提起上訴，本院管轄第二審之合議庭判決如左：
    主  文
原判決撤銷。
甲○○無罪。
    事  實
一、聲請簡易判決處刑意旨係以：甲○○係乙○○之夫，二人間具有家庭暴力防治法
    第三條第一款所定之家庭成員關係，二人婚後感情不睦，時生爭執。於民國九十
    一年十一月一日下午八時許，在高雄市○鎮區○○里○○街四五巷四一號住處，
    為出席乙○○其妹婚禮之事發生口角，竟基於傷害犯意，出手掌摑乙○○左耳光
    一下，致乙○○有頭暈、噁心等傷害，因認被告甲○○涉有刑法第二百七十七條
    第一項傷害罪嫌，屬家庭暴力防治法第二條第二項之家庭暴力罪。
二、本件聲請人認被告甲○○涉有前開犯行，係以被告坦承不諱，核與告訴人乙○○
    指述之情節相符，且有陳建才醫師診斷書一件附卷可佐，被告犯行足堪認定為其
    所憑之論據。
三、按犯罪事實應依證據認定之，無證據不得推定其犯罪事實；又不能證明被告犯罪
    者，應諭知無罪之判決。刑事訴訟法第一百五十四條及第三百零一條第一項前段
    分別定有明文。又按所謂認定犯罪事實之證據，係指足以認定被告確有犯罪行為
    之積極證據而言，該項證據自須適合於被告犯罪事實認定，始得採為斷罪資料；
    苟未能發現相當證據，或證據不足以證明，自不能以推測或擬制之方法，以為裁
    判基礎。最高法院著有二十九年度上字第三一０五號及四十年度台上字第八六號
    判例可資參照。
四、訊據上訴人即被告甲○○堅決否認其事，辯稱：我是被告訴人激怒才打她，沒有
    慣常性家庭暴力傾向，原審採為有罪判決基礎之診斷證明書，僅記載告訴人片面
    指訴，不僅未經科學儀器或專業知識診察，且當時外觀應無任何異樣，否則醫師
    近距離目視應可發現，刑法傷害罪僅處罰結果犯，被告無構成傷害罪之餘地等語
    。經查：
  (一)按告訴人之告訴，係以使被告受刑事訴追為目的，是其陳述是否與事實相符，仍
    應調查其他證據以資審認。最高法院著有五十二年台上字第一三００號判例可資
    參照。是犯罪事實之認定，不能僅憑告訴人之指述，仍應調查其他證據，查核告
    訴人之陳述是否與事實相符，始符前開判例意旨，合先敘明。
  (二)聲請人所提出據以證明告訴人乙○○身體、健康受有傷害之證據，係陳建才醫師
    出具之診斷書，惟依該診斷書所載，檢查結果欄載明：「訴：左耳與附近臉部被
    打，而頭昏噁心。」等語，其餘論斷、受傷部位程度等欄均無記載，顯見前開「
    頭昏噁心」症狀，係告訴人向醫師所為之陳述，並非醫師依其專業判斷檢驗之傷
    害，故尚難僅依診斷書上之告訴人指訴內容，即認定告訴人身體、健康受有傷害
    。
  (三)又按被告之自白，不得作為有罪判決之唯一證據，仍應調查其他必要之證據，以
    察其是否與事實相符。刑事訴訟法第一百五十六條第二項定有明文。被告於警詢
    、偵查中及本院審理時雖均自白稱有以手掌打告訴人耳光等語，且與告訴人指訴
    內容相符，惟此部分僅能證明被告確有掌摑告訴人之行為，不能遽而認定告訴人
    確因被告之行為，受有身體、健康之傷害。
  (四)刑法之傷害罪，以有傷害人之意思並發生傷害之結果者始能成立，若加害者以傷
    害人之意思而加暴行，尚未發生傷害之結果，除法律對於此項暴行另有處罰規定
    者外，自不成立何種罪名。最高法院著有二十三年上字第七六三號判例可資參照
    。本案就卷內所附證據，僅能證明被告確有掌摑告訴人耳光之行為，不能證明告
    訴人因而發生傷害之結果，依前開判例意旨，被告行為自不成立任何罪名。
五、此外，聲請人亦未提出其他證據證明告訴人因被告行為受有傷害，揆諸前揭法律
    規定及判例意旨，即屬不能證明被告犯罪，依法應諭知無罪之判決。原審未察遽
    予論罪科刑，容有未洽，被告以此指摘原判決不當，為有理由，自應撤銷原判決
    ，並為被告無罪之諭知。至聲請人上訴指摘原判決量刑過輕，則無理由，附此敘
    明。
六、另按檢察官聲請以簡易判決處刑之案件，經法院認為有第四百五十一條之一第四
    項但書之情形者，應適用通常訴訟程序審判之。刑事訴訟法第四百五十二條定有
    明文。又按對於簡易判決之上訴，準用刑事訴訟法第三編第一章及第二章之規定
    ，管轄第二審之地方法院合議庭受理簡易判決上訴案件，應依通常程序審理。其
    認案件有刑事訴訟法第四百五十二條之情形者，應撤銷原判決，逕依通常程序為
    第一審判決。法院辦理刑事訴訟簡易程序案件應行注意事項第十四項亦定有明文
    。本件原審依承辦檢察官聲請簡易判決處刑，對被告以傷害罪論罪科刑，經本院
    撤銷原判決，改判被告無罪，已詳如前述，足認檢察官聲請簡易判決處刑為不適
    當，而有刑事訴訟法第四百五十一條之一第四項但書第三款之情形，故依前揭規
    定，應由本院合議庭逕依通常程序審理後，自為第一審判決，檢察官如不服本判
    決，仍得於法定上訴期間內，向管轄之第二審法院提起上訴，附此敘明。
據上論斷，應依刑事訴訟法第四百五十二條、第四百五十五條之一第三項、第三百六
十九條第一項前段、第三百六十四條、第三百零一條第一項，判決如主文。
本案經檢察官曾靖雅到庭執行職務。
中      華      民      國    九十二    年      六      月     十三     日
                        臺灣高雄地方法院刑事第四庭
                            審判長  法  官  陳明富
                                    法  官  卓立婷
                                    法  官  陳業鑫
右正本證明與原本無異。
如不服本判決，應於送達後十日內，向本院提出上訴狀。
                    書記官  陳素徵
中      華      民      國    九十二    年      六      月     十六     日


司法院資訊處製作；財團法人民間司法改革基金會備份。
